臺灣桃園地方法院民事裁定
111年度家調裁字第108號
聲  請  人  鍾岱君  
代  理  人  鍾肖鳳  
相  對  人  鍾憲文  



上列當事人間聲請免除扶養義務事件，本院裁定如下：
    主  文
聲請人對於相對人之扶養義務應予免除。
聲請程序費用由相對人負擔。
    理  由
一、聲請意旨略以：相對人為聲請人之父。相對人與聲請人之母
    張玉梅約於聲請人3、4歲時離婚，離婚時雖約定由相對人任
    聲請人之親權人，然聲請人實際上是與祖父母、姑姑同住，
    並由張玉梅、姑姑負擔生活費，相對人則長期離家，鮮少聯
    繫，直至聲請人12歲左右有約1至2年時間，聲請人每月會去
    找相對人1次並領取生活費，之後相對人即因債務問題而未
    再繼續扶養聲請人。在該聲請人每月去找相對人之期間，相
    對人每每因聲請人所為不如其意，而大聲對聲請人咆哮，且
    不問是否在公眾場合，造成聲請人陰影。是相對人未盡保護
    教養之責，由聲請人負擔相對人扶養義務，顯失公平。為此
    ，爰依民法第1118條之1第1項第2款規定，請求免除聲請人
    對相對人之法定扶養義務等語。
二、相對人到庭則稱：對聲請人所述沒有意見，聲請人想怎樣就
    怎樣，同意免除聲請人之扶養義務等語。
三、按當事人就不得處分之事項，其解決事件之意思已甚接近或
    對於原因事實之有無不爭執者，得合意聲請法院為裁定；法
    院為前項裁定前，應參酌調解委員之意見及家事調查官之報
    告，依職權調查事實及必要之證據，並就調查結果使當事人
    或知悉之利害關係人有陳述意見之機會；當事人聲請辯論者
    ，應予准許；前二項程序，準用民事訴訟法第1編第2章第3
    節關於訴訟參加之規定，家事事件法第33條定有明文。查聲
    請人本件聲請，屬當事人不得處分之事項，惟經兩造於民國
    111年10月17日訊問程序，就本件原因事實不爭執，並合意
    依家事事件法第33條規定由本院逕為裁定，有本院訊問筆錄
    在卷可憑，爰適用上揭規定而為本件裁定。
四、次按直系血親相互間互負扶養之義務；負扶養義務者有數人
    而其親等同一時，應各依其經濟能力，分擔義務；受扶養權
    利者，以不能維持生活而無謀生能力者為限；前項無謀生能
    力之限制，於直系血親尊親屬不適用之，民法第1114條第1
    款、第1115條第3項、第1117條分別定有明文。再按，受扶
    養權利者有下列情形之一，由負扶養義務者負擔扶養義務顯
    失公平，負扶養義務者得請求法院減輕其扶養義務：㈠對負
    扶養義務者、其配偶或直系血親故意為虐待、重大侮辱或其
    他身體、精神上之不法侵害行為，㈡對負扶養義務者無正當
    理由未盡扶養義務；受扶養權利者對負扶養義務者有前項各
    款行為之一，且情節重大者，法院得免除其扶養義務，民法
    第1118條之1第1項、第2項亦有明定。
五、經查，本件聲請人主張之上開事實，業據提出兩造之戶籍謄
    本為證，且經相對人到庭表示對聲請人主張無意見，堪信為
    真正。今相對人為53年次，現年58歲餘，109年無所得收入
    ，名下亦無財產，有相對人財務電子閘門財產所得調件明細
    表在卷可稽，且相對人因急性缺血性中風經安置於上好護理
    之家，亦有上好護理之家檢送之護理紀錄為證，堪認相對人
    確實無謀生能力，且名下財產不足維持自己生活，是相對人
    確屬應受扶養之人。然相對人身為聲請人之父親，於聲請人
    成年前，依法對聲請人本負有扶養義務，然相對人於聲請人
    成年前，僅短暫與聲請人同住、負擔生活費，缺席聲請人大
    部分之成長歷程，致使聲請人未能受有父愛之陪伴與支持，
    相對人所為，實有違其為人父之責，足認相對人無論於主觀
    及客觀上，均有疏於保護、照顧聲請人之情事，且情節重大
    ，如強令聲請人負擔與其長期感情疏離之相對人之扶養義務
    ，顯係強人所難，而有失公平之情。從而，聲請人依民法第
    1118條之1規定，請求免除其對相對人之扶養義務，洵屬有
    據，應予准許。
六、依家事事件法第125條第2項、第104條第3項規定，裁定如主
    文。
中　　華　　民　　國　　111 　年　　10　　月　　21　　日
                    家事法庭    法　官　羅詩蘋
上列正本證明與原本無異。
如對本裁定抗告須於裁定送達後10日內向本院提出抗告狀，並繳
納抗告裁判費新臺幣1,000 元。
中　　華　　民　　國　　111 　年　　10　　月　　24　  日
                                書記官　古罄瑄